臺灣高雄地方法院民事判決　　　　　　 94年度簡上字第120號
上　訴　人　乙○○
被 上訴 人　丙○○
　　　　　　甲○○
當事人間請求損害賠償事件，上訴人對於民國94年5月18日本院
岡山簡易庭93年度岡簡字第525號第一審判決提起上訴，本院於
民國94年9月16日言詞辯論終結，判決如下：
    主  文
上訴駁回。
第二審訴訟費用由上訴人負擔。
    事實及理由
一、被上訴人起訴主張：上訴人於民國92年10月20日晚上10時55
    分許，駕駛車號S7－0098號自小客車，沿高雄縣岡山鎮○○
    路由南向北行駛，疏未注意車前塞車之路況，致煞車不及追
    撞同方向因塞車停止，由被上訴人丙○○駕駛附載被上訴人
    甲○○之車號YM－2866號自小客車（下稱系爭車輛），造成
    系爭車輛毀損，伊2 人頭頸部受有腦震盪之傷害。丙○○因
    上開車禍事故，受有系爭車輛車損新台幣（下同） 148,500
    元、拖吊費4,000 元及醫藥費680 元之損失，甲○○則支出
    醫藥費600 元，又伊2 人因本件傷害受有極大心理痛苦，爰
    依侵權行為法律關係，請求上訴人賠償伊2 人上開損害及精
    神慰撫金各5 萬元，合計上訴人應賠償丙○○203,180 元、
    甲○○50,600元，及均自92年10月20日起至清償日止，按年
    息百分之五計算之利息。並於本院答辯聲明請求駁回上訴。
    （就原審駁回被上訴人丙○○請求超過147,180 元、被上訴
    人甲○○請求超過600 元及均自92年10月20日起至93年10月
    13日止之本息部分，則未據聲明不服而告確定。）
二、上訴人則以：伊不否認前揭駕車過失撞傷被上訴人及撞壞系
    爭車輛之事實，然系爭車輛為中古車，市價僅3 萬元，被上
    訴人丙○○所稱購買價格高出市價，與常情不符等語置辯。
    經原審命其給付被上訴人丙○○147,180 元、被上訴人甲○
    ○600 元及均自93年10月14日起按年息5 ％計算之利息後，
    提起上訴，並於本院聲明：(一)原判決不利於上訴人部分廢棄
    。(二)上開廢棄部分，被上訴人在第一審之訴駁回。
三、被上訴人主張上訴人有前開過失傷害之侵權行為，已據援引
    台灣高等法院高雄分院93年度交上易字第93號刑事判決為證
    ；而上訴人本件駕車過失傷害之犯罪行為，亦經前開判決判
    處拘役40日確定，業經本院依職權調取該刑事案卷全卷查核
    屬實，且為上訴人所不爭執，堪信為真實。
四、按因故意或過失，不法侵害他人之權利者，負損害賠償責任
    ；又汽車、機車或其他非依軌道行駛之動力車輛，在使用中
    加損害於他人者，駕駛人應賠償因此所生之損害，民法第18
    4 條第1 項前段、第191 條之2 分別定有明文。查上訴人因
    過失不法侵害被上訴人，既如前述，依法自應負賠償責任。
    茲就被上訴人請求賠償之各項金額是否准許，分述如後：
  (一)醫療費部分：
    被上訴人2 人於92年10月27日、同年12月26日，分別至台南
    市立醫院檢查是否受有腦震盪傷害，合計被上訴人丙○○支
    出檢查費680 元，被上訴人甲○○則支出600 元之事實，業
    據提出該院醫療費用收據4 紙為證，經核上開檢查費與本件
    車禍發生有因果關係，且為上訴人所不爭執（本院卷第26頁
    ），被上訴人請求賠償為有理由，應予准許。
  (二)系爭車輛損害賠償部分：
    被上訴人丙○○主張系爭車輛係本件車禍前1 日整修完成之
    中古車，車價及整修費用合計148,500 元等情，業據提出與
    其所述相符之汽車買賣合約書、寶元企業社估價單、鴻達輪
    胎免用發票收據、群益汽車電機估價單等件為證。至上訴人
    雖提出權威車訊2005年1 月209 期資料1 份，辯稱系爭車輛
    之市場行情僅3 萬元，被上訴人丙○○購買價格高出市價，
    並質疑上開汽車買賣合約書之真正。惟觀諸系爭車輛之買賣
    合約書，內容載明車行地址與電話、交車日期、價金給付及
    稅捐負擔方式等交易細節，衡情被上訴人丙○○當不致於偽
    造不實之合約書執以請求而自陷刑責；況中古車之買賣，牽
    涉車況保養是否良好、買賣前汽車零件換新之多寡等，不可
    一概而論，被上訴人丙○○既花費上開金錢購買及整修車輛
    ，自應以上開花費計算系爭車輛之價值，是以被上訴人丙○
    ○主張系爭車輛車價及整修費用合計為148,500 元等語，應
    堪採信。再者，系爭車輛遭撞毀後，如予修復，需花費257,
    363 元，有新萬春汽車修護廠估價單1 份在卷可查，且為上
    訴人所不爭執，被上訴人丙○○捨棄修復，請求上訴人賠償
    上開購車及車禍前之更換零件金額，依民法第216 條之規定
    ，應予准許。惟系爭車輛毀損後，尚有殘值6,000 元，此有
    上開修護廠估價單1 份存卷足稽，且為上訴人所不爭執（本
    院卷第20頁），自應予以扣除，是以被上訴人丙○○之車輛
    損失為142,500 元（計算式：148,500-6,000=142,500），
    逾此數額之請求，則屬無據，不應准許。
  (三)系爭車輛拖吊費部分：
    被上訴人丙○○於本件車禍發生後支出4,000 元拖吊費乙情
    ，業據提出宇順拖吊行服務4 聯單、昌陽24小時專業救援簽
    認單各1 份為證，此為排除損害所必須之費用，且為上訴人
    所不爭執（本院卷第20頁），應予准許。
  (四)精神慰撫金部分：
    被上訴人主張渠等因車禍受有腦震盪之傷害，固據提出台南
    市立醫院之醫療費用收據為證，惟被上訴人於本件車禍發生
    後，至財團法人長庚紀念醫院高雄分院接受急診，主訴頭暈
    疑似腦震盪，但經醫生檢查無明顯外傷，被上訴人乃退掛號
    ，並未接受治療等節，此有該院之病歷表2 份存卷可考，又
    被上訴人復於92年10月27日、同年12月26日至台南市立醫院
    檢查，亦僅主訴車禍引起頭暈疑似腦震盪，醫生未為醫療行
    為乙情，此經被上訴人自承在卷（見原審卷第76頁），苟被
    上訴人果真因本件車禍受有腦震盪傷害，醫院豈有不予治療
    之理？由是可見被上訴人並未受傷。況車禍之發生難免致被
    上訴人感覺不適，但其不適之程度，如未達須治療之地步，
    殊難僅以被上訴人主訴頭暈，即認渠等身體或健康受有傷害
    ，從而，被上訴人主張因本件車禍致腦震盪之事實，不足採
    信，又被上訴人身體及健康既未受侵害，則渠等各請求精神
    慰撫金50,000元，為無理由，應予駁回。
  (五)據上，被上訴人丙○○得請求之金額為147,180 元（計算式
    ：142,500+4,000+600=147,180）， 被上訴人甲○○則得請
    求600 元。
五、綜上所述，被上訴人主張因本件車禍受有損害，依侵權行為
    之法律關係，分別請求上訴人給付被上訴人丙○○147,180
    元、被上訴人甲○○600 元，及各自起訴狀繕本送達翌日即
    93年10月14日起至清償日止，按年息百分之五計算之利息，
    為有理由，應予准許。原審就此部分命上訴人給付，並依職
    權為假執行之宣告，核無違誤，上訴意旨指摘系爭車輛之車
    價過高，求予廢棄，為無理由，應予駁回。
六、結論，本件上訴為無理由，依民事訴訟法第436 條之1 第3
    項、第449 條第1 項、第78條，判決如主文。
中　　華　　民　　國　　94　　年　　9 　　月　　30　　日
            民事第一庭          審判長法　官　甯馨
                                      法　官　劉傑民
                                      法　官　莊珮君
以上正本係照原本作成。
本判決不得上訴。
中　　華　　民　　國　　94　　年　　9 　　月　　30　　日
                                      書記官  何明昌
